臺灣高等法院高雄分院民事判決　八十九年度重上字第一一二號
　　　上　訴　人　　台灣糖業股份有限公司
　　　法定代理人　　吳乃仁
　　　訴訟代理人　　李明益律師
　　　複　代理人　　啟夫律師
　　　被上訴人　　　辰○○　　.
　　　訴訟代理人　　申○○　　.
　　　　　　　　　　許再定律師
　　　被上訴人　　　卯○○　　.
　　　訴訟代理人　　乙○○　　.
　　　　　　　　　　　　　　　.
　　　　　　　　　　許再定律師
　　　被上訴人　　　丙○○　　.
　　　　　　　　　　戊○○　　.
　　　　　　　　　　己○○原.
　　　　　　　　　　　　　　　　住台北市○○區○○路二七七巷四八號九樓之四
　　　　　　　　　　壬○○　　.
　　　　　　　　　　甲○○　　.
　　　　　　　　　　庚○○　　.
　　　　　　　　　　子○○　　.
　　　　　　　　　　辛○○　　.
　　　　　　　　　　寅○○　　.
　　　　　　　　　　午○○　　.
　　　　　　　　　　巳○○即.
　　　　　　　　　　　　　　　.
　　　　　　　　　　未○○　　.
　　　　　　　　　　癸○○　　.
　　　　　　　　　　丁○○　　.
　　　　　　　　　　丑○○○　.
　　　右十五人共同
　　　訴訟代理人　　許再定律師
　　　　　　　　　　郭家駿律師
　　　　　　　　　　高宗良律師
當事人間請求返還價金等事件，上訴人對於民國八十九年七月二十日臺灣高雄地方法
院八十七年度重訴字第七一八號第一審判決提起上訴，本院於民國九十二年十二月三
十一日言詞辯論終結，判決如下：
    主    文
原判決關於：（一）命上訴人分別給付被上訴人丙○○、辰○○、戊○○、己○○、
丑○○○、壬○○、甲○○、庚○○、辛○○如附表編號１至９所示之應返還金額，
及自利息起算日起至清償日止按年息百分之五計算之利息部分，暨該部分假執行之宣
告；（二）命上訴人給付被上訴人子○○超過新台幣壹拾萬元及自民國八十七年十
二月十日起至清償日止按年息百分之五計算之利息，給付被上訴人癸○○、丁○○各
超過新台幣壹拾柒萬元及均自民國八十八年三月十二日起至清償日止按年息百分之五
計算之利息部分，暨該部分假執行之宣告；（三）確認上訴人對被上訴人卯○○、寅
○○、午○○、巳○○、未○○如附表編號至所示之確認債權不存在金額部分；
暨訴訟費用（確定部分除外）之裁判均廢棄。
右開廢棄部分，被上訴人在第一審之訴及其假執行之聲請均駁回。
其餘上訴駁回。
第一（確定部分除外）、二審訴訟費用由上訴人負擔百分之二，餘由被上訴人負擔。
    事實及理由
一、查，本件上訴人之法定代理人已於民國九十一年四月間變更為吳乃仁，有其公司
    變更登記表影本一紙在卷可參，茲吳乃仁已具狀承受訴訟，應予准許，合先明
    。
二、上訴人於民國九十年九月二十四日之聲請撤回狀記載稱，因臺灣高雄地方法院民
    事執行處已將上訴人所繳納之款項新台幣（下同）二百九十五萬零三百十三元發
    還予上訴人，其無再請求被上訴人丑○○○返還上開該款之必要，故撤回其請求
    被上訴人丑○○○返還二百九十五萬零三百十三元之訴，但不包括其他部分之訴
    訟上訴，即上訴人所撤回者與本案無關，故被上訴人丑○○○仍為本案之被上訴
    人，合先明。
三、本件被上訴人起訴主張：其等於八十五年間分別與上訴人簽訂「臺糖公司日出大
    道房地預定買賣契約書」（以下簡稱系爭房地預定買賣契約書），以附表所示之
    約定價金，向上訴人購買坐落高雄市楠梓區○○○○○道」大樓（以下簡稱系爭
    大樓）中如附表所示買賣系爭大樓編號之建物（以下簡稱系爭建物）及其基地暨
    停車位。上訴人於八十六年一月間完成系爭大樓，於同年一月二十八日取得使用
    執照，並各別通知被上訴人點交系爭建物及給付尾款。然被上訴人所購買之系爭
    建物有多項重大瑕疵，且上訴人以不實廣告聲稱系爭大樓有四百米健康跑道、能
    扺擋七級強震、有八百餘坪中庭花園等事由詐欺被上訴人，故被上訴人丙○○、
    辰○○、戊○○、己○○、丑○○○、壬○○、甲○○、庚○○依民法第九十二
    條之規定撤銷締約之意思表示，及依物之瑕疵擔保規定，解除系爭房地預定買賣
    契約，又因上訴人給付不完全而無法補正其瑕疵，或未補正其瑕疵，類推適用民
    法第二百五十四條、二百五十六條之規定，其等亦得解除系爭房地預定買賣契約
    ，解除後，其等自得請求上訴人返還其等已給付之價金。被上訴人子○○、癸○
    ○、丁○○、辛○○、卯○○、寅○○、午○○、巳○○、未○○則主張因其等
    所購買之系爭建物有嚴重瑕疵，系爭建物僅剩原約定價金百分之六十之價值，依
    物之瑕疵擔保之規定而應減少百分之四十價金，且因上訴人給付不完全，致其等
    所購買之系爭建物減少原約定價金百分之四十之價值，屬於履行利益之損害，上
    訴人應予賠償，故被上訴人子○○、癸○○、丁○○、辛○○請求返還其等所購
    買系爭房地之總價金百分之四十；被上訴人卯○○、寅○○、午○○、巳○○、
    未○○則請求確認上訴人對其等購買系爭房地總價金百分之四十之債權不存在，
    為此，提起本件訴訟，請求上訴人應分別返還被上訴人丙○○、辰○○、戊○○
    、己○○、丑○○○、壬○○、甲○○、庚○○如附表編號１至８已付價金欄所
    示之金額，及均自八十七年十月十五日起至清償日止按年息百分之五計算之利息
    ；上訴人應分別返還子○○、癸○○、丁○○、辛○○價金二百零五萬九千六百
    元、二百一十一萬二千四百元、一百九十六萬四千四百元、一百二十八萬二千六
    百元及均自起訴狀繕本送達翌日起至清償日止按年息百分之五計算之利息；確認
    上訴人分別對被上訴人卯○○、寅○○、午○○、巳○○、未○○百分之四十之
    價金即一百六十六萬五千六百元、一百五十六萬八千四百元、一百六十九萬八千
    四百元、一百九十六萬八千元、二百零一萬六千元之債權不存在。（原審判決被
    上訴人丙○○、辰○○、戊○○、己○○、丑○○○、壬○○、甲○○、庚○○
    全部勝訴；上訴人應分別給付被上訴人辛○○、子○○如附表編號９、１０所示之
    應返還金額及均自八十七年十二月十日起至清償日止按年息百分之五計算之利息
    ；上訴人應分別給付被上訴人癸○○、丁○○如附表編號、所示之應返還金
    額及均自八十八年三月十二日起至清償日止按年息百分之五計算之利息；及確認
    上訴人分別對被上訴人卯○○、寅○○、午○○、巳○○、未○○於如附表編號
    、、、、債權不存在金額欄所示之債權不存在，並駁回被上訴人辛○
    ○、子○○、癸○○、丁○○、卯○○、寅○○、午○○、巳○○、未○○其餘
    之請求，其等就敗訴部分，未聲明不服，已告確定）於本院聲明：求為判決：
    （一）上訴駁回。（二）第二審訴訟費用由上訴人負擔。
四、上訴人則以：被上訴人主張依物之瑕疵擔保之規定解除契約或請求減少價金，均
    已逾六個月除斥期間，於法不合。又被上訴人丙○○、辰○○、戊○○、己○○
    、丑○○○、壬○○、甲○○、庚○○主張受詐欺而撤銷本件系爭房地預定買賣
    契約，亦已逾一年之除斥期間，其撤銷亦不合法。至於被上訴人主張系爭建物有
    二十五項重大瑕疵，且上訴人迄今未予修繕云云，並非事實，系爭建物縱有部分
    工程缺失，上訴人亦已盡力改善完竣，居住安全無虞，故被上訴人辛○○、子○
    ○、癸○○、丁○○、卯○○、寅○○、午○○、巳○○、未○○請求減少百分
    之四十價金即屬無據，另被上訴人丙○○、辰○○、戊○○、己○○、丑○○○
    、壬○○、甲○○、庚○○主張依物之瑕疵擔保及不完全給付之規定解除契約，
    依民法第三百五十九條但書之規定，對上訴人而言，顯失公平，是其等不得主張
    解除契約，其等解除契約不生解除契約之效力，自不得請求上訴人返還已給付之
    價金等語置辯。上訴聲明：求為判決：（一）原判決不利於上訴人部分廢棄。（
    二）被上訴人在第一審之訴及假執行之聲請均駁回。
五、兩造不爭執事項：兩造於八十五年間簽立系爭房地預定買賣契約，被上訴人所買
    受之系爭建物編號、兩造所約定之價金、被上訴人已繳納之價金均如附表所示。
六、兩造爭執事項：（一）上訴人前對被上訴人辰○○、戊○○、壬○○、甲○○、
    卯○○、寅○○、午○○、未○○等，及對辛○○、巳○○等，分別提起履行契
    約之訴訟，請求上開被上訴人各給付系爭房地預定買賣契約之部分價金，業經本
    院八十九年度重上字第一二四號、最高法院九十二年度台上字第二五九七號，暨
    本院九十年重上字第三五號判決確定，上開被上訴人於本件可否為與上開確定判
    決所認定者相異之主張？（二）被上訴人丙○○、己○○、丑○○○、庚○○（
    以下簡稱丙○○等四人）得否以受上訴人不實廣告之詐欺，撤銷締約之意思表示
    ？（三）系爭建物有無如被上訴人所主張之瑕疵？被上訴人丙○○等四人得否依
    物之瑕疵擔保之規定，主張解除契約？被上訴人子○○、癸○○、丁○○（以下
    簡稱子○○等三人）得否請求減少價金？被上訴人丙○○等四人得否依不完全給
    付之規定主張解除契約？子○○等三人得否請求損害賠償？得請求之損害賠償金
    額為若干？茲分述如下：
七、關於被上訴人辰○○、戊○○、壬○○、甲○○、卯○○、寅○○、午○○、未
    ○○、辛○○、巳○○請求部分：
  (一)．按「為訴訟標的之法律關係，於確定之終局判決中已經裁判者，就該法律關係
    　即有既判力，當事人雖僅於新訴訟用作攻擊防禦方法，法院亦不得為反於確定
    　判決意旨之裁判。」，又「法院於確定判決理由中，就訴訟標的以外當事人主
    　張之重要爭點，本於當事人辯論之結果，已為判斷時，除有顯然違背法令之情
    　形，或當事人已提出新訴訟資料，足以推翻原判斷之情形外，應解為在同一當
      事人就與該重要爭點有關所提起之他訴訟，法院及當事人對該重要爭點之法律
      關係，皆不得任作相反之判斷或主張，以符民事訴訟上之誠信原則。」，有最
      高法院三十年上字第八號判例及八十四年度台上字第二五三０號判決可資參照
      。
  (二)．查，上訴人曾以被上訴人辰○○、戊○○、壬○○、甲○○尚欠伊系爭房地預
      定買賣契約之部分買賣價金為由，對其等訴請給付買賣價金，被上訴人辰○○
      、戊○○、壬○○、甲○○則以上訴人之廣告不實，其等受詐欺而與之訂立系
      爭房地預定買賣契約，其等自得依民法第九十二條之規定撤銷上開締約之意思
      表示；因系爭建物有二十五項重大瑕疵，其等已依民法第三百五十九條及不完
      全給付之規定解除系爭房地預定買賣契約，故上訴人不得再請求買賣價金等詞
      置辯，經本院八十九年重上字第一二四號判決結果認被上訴人辰○○、戊○○
      、壬○○、甲○○主張依民法第九十二條之規定因上訴人廣告不實，受詐欺而
      撤銷締約意思表示，已逾民法第九十三條所規定之一年除斥期間；及因系爭建
      物有二十五項重大瑕疵，依物之瑕疵擔保即民法第三百五十九條之規定解除契
      約，已逾修正前民法第三百六十五條第一項所規定之六個月期間；暨以系爭建
      物有二十五項瑕疵，依不完全給付之規定解除契約，因系爭建物之瑕疵尚非重
      大，並不影響結構安全，其等主張解除契約，顯失公平，於法不合，故命其等
      給付依系爭房地預定買賣契約所約定應給付而尚未給付之價金，其中被上訴人
      壬○○未上訴，已告確定，其餘被上訴人辰○○、戊○○、甲○○不服本院前
      開判決，提起上訴，經最高法院於九十二年十二月四日以九十二年台上字二五
      九七號駁回其等上訴，亦告確定等情，有上開二份民事裁判書在卷可參，準此
      ，上開確定判決就被上訴人辰○○、戊○○、壬○○、甲○○與上訴人間之重
      要爭點即被上訴人辰○○、戊○○、壬○○、甲○○得否依民法第九十二條之
      規定撤銷締約之意思表示，及因系爭建物有瑕疵，依民法第三百五十九條暨不
      完全給付之規定解除系爭房地預定買賣契約，均已判斷，其判斷既未違背法令
      ，而被上訴人辰○○、戊○○、壬○○、甲○○所提出之訴訟資料均係於該案
      已提出者，於本案又未提出新訴訟資料，自不足以推翻上開確定判決之認定，
      依上開判例及判決意旨，本院、上訴人及被上訴人辰○○、戊○○、壬○○、
      甲○○就上開確定判決意旨及所認定之重要爭點之法律關係，皆不得任作相反
      之判斷或主張。故被上訴人辰○○、戊○○、壬○○、甲○○主張上訴人廣告
      不實及系爭建物有二十五項重大瑕疵，其等自得依民法第九十二條撤銷締約之
      意思表示、依民法第三百五十九條及不完全給付之規定解除契約後，請求上訴
      人返還其等已給付如附表編號２、３、６、７所示已付價金之金額及其利息云
      云，即無理由，應予駁回。
　(三)．次按主張抵銷之請求，其成立與否經裁判者，以主張抵銷之額為限，不得更行
　　　主張，民事訴訟法第四百條第二項定有明文。
  (四)．次查，上訴人曾以被上訴人卯○○、寅○○、午○○、未○○及辛○○、巳○
　　　○各尚欠伊系爭房地預定買賣契約之部分價金為由，對其等訴請給付買賣價金
　　　，被上訴人卯○○、寅○○、午○○、未○○及辛○○、巳○○則以其等所購
　　　買之系爭建物有二十五項重大瑕疵，自得依民法第三百五十九條之規定請求減
　　　少買賣價金百分之四十，及依不完全給付之規定請求損害賠償即買賣價金百分
　　　之四十，其等主張以上開金額扺銷價金等詞置辯，其中被上訴人卯○○、寅○
　　　○、午○○、未○○經本院八十九年重上字第一二四號判決，及被上訴人辛○
　　　○、巳○○經本院九十年重上字第三五號判決結果，均認被上訴人卯○○、寅
　　　○○、午○○、未○○及辛○○、巳○○主張系爭建物有二十五項重大瑕疵，
　　　依民法第三百五十九條之規定請求減少百分之四十價金，已逾修正前民法第三
　　　百六十五條第一項所規定之六個月期間，不予准許；其等以系爭建物有二十五
　　　項重大瑕疵，依不完全給付之規定請求上訴人賠償其等之損害，應予准許，惟
　　　被上訴人卯○○、寅○○、午○○、未○○及辛○○、巳○○所得請求之損害
　　　賠償金額分別為十四萬元、十五萬元、十六萬元、十三萬元及十七萬元、十萬
　　　元，其中被上訴人卯○○、未○○及辛○○、巳○○均未上訴，已告確定，其
　　　餘被上訴人寅○○、午○○不服本院前開判決，提起上訴，經最高法院於九十
　　　二年十二月四日以九十二年台上字二五九七號駁回其等上訴，亦告確定等情，
　　　有上開三份民事裁判書在卷可參，準此，上開確定判決就被上訴人卯○○、寅
　　　○○、午○○、未○○及辛○○、巳○○等以系爭建物有二十五項重大瑕疵，
　　　依民法第三百五十九條之規定請求減少百分之四十價金，已為判斷，其判斷既
　　　未違背法令，而被上訴人卯○○、寅○○、午○○、未○○及辛○○、巳○○
　　　等所提出之訴訟資料均係於該案已提出者，於本案又未提出新訴訟資料，自不
　　　足以推翻上開確定判決之認定，依上開判例及判決意旨，本院、上訴人及被上
　　　訴人卯○○、寅○○、午○○、未○○及辛○○、巳○○就上開確定判決意旨
　　　及所認定之重要爭點之法律關係，皆不得任作相反之判斷或主張。故被上訴人
　　　卯○○、寅○○、午○○、未○○及辛○○、巳○○於本件主張系爭建物有二
　　　十五項重大瑕疵，其等得依民法第三百五十九條之規定請求減少百分之四十價
      金云云，自不足採信。又被上訴人卯○○、寅○○、午○○、未○○及辛○○
      、巳○○於上開確定判決已以系爭建物有二十五項重瑕疵為由，請求價金百分
      之四十之損害賠償，並主張扺銷，復經上開確定判決就其等之扺銷主張為審認
      ，依前開民事訴訟法第四百條第二項之規定，已有既判力，被上訴人卯○○、
      寅○○、午○○、未○○及辛○○、巳○○自不得再依民法不完全給付之規定
      請求上訴人賠償價金百分之四十之損害，被上訴人辛○○以上訴人原應賠償伊
      一百六十二萬三千六百元，扣除其尚未給付之價金三十四萬一千元後，故請求
      上訴人賠償一百二十八萬二千六百元及其利息；被上訴人卯○○、寅○○、午
      ○○、巳○○、未○○分別請求確認上訴人對其等之一百六十六萬五千六百元
      、一百五十六萬八千四百元、一百六十九萬八千四百元、一百九十六萬八千元
      、二百零一萬六千元之買賣價金債權不存在，即屬無據，應予駁回。
八、關於被上訴人丙○○、己○○、丑○○○、庚○○請求部分：
　(一)．被上訴人丙○○等四人能否以被詐欺為由，撤銷締約之意思表示？
　　　按因被詐欺而為意思表示者，表意人得撤銷其意思表示。但應於發見詐欺後，
　　　一年內為之，民法第九十二條第一項前段、第九十三條前段分別定有明文。被
　　　上訴人丙○○等四人主張上訴人之廣告文宣中記載系爭大樓有「四百米健康運
　　　動跑道」，然經實際測量結果不足四百公尺；上訴人之廣告文宣中記載系爭大
　　　樓能耐扺壓七級強震，然系爭大樓之設計水平力為0.09W，推論該建物鋼筋混
　　　泥土之最大韌性僅能承受水平加速度約為270GAL，根本無法抵擋七級強震；上
　　　訴人之廣告文宣中記載系爭大樓有八百餘坪中庭花園，然經實際測量僅七百坪
　　　；上訴人之廣告文宣中記載就系爭大樓要求營造廠商切結保證無使用海砂、輻
　　　射鋼筋等不法建材，然上訴人未能提出「無海砂證明」、「劑量檢測報告」、
　　　「氯離子含量檢測報告」等報告書之正本；依上訴人之廣告文宣中記載，被上
　　　訴人丑○○○買受之系爭建物應有三套衛浴設備，然實際僅附二套衛浴設備，
　　　足見上訴人以不實之廣告詐騙被上訴人丙○○等四人，其等自得依民法第九十
　　　二之規定撤銷締約之意思表示云云。經查，被上訴人丙○○等四人分別於八十
　　　六年三月二十七日、八十六年三月十七日、八十六年八月十三日、八十六年三
　　　月十一日受領系爭建物，並簽立房屋點交切結書，表明已依其等與上訴人所簽
　　　訂之系爭房地預定買賣契約書內容，點收房屋無訛，日後為辦理產權登記、貸
　　　款扺押設定登記等手續時，其等願無條件提供協辦等情，有房屋點交切結書四
　　　紙在卷可稽〔見原審卷（一）第一五０頁、一五三頁、一五四頁、一五七頁〕
　　　，自堪認被上訴人丙○○等四人已於上開時間點收系爭建物，不因系爭建物尚
　　　未過戶予其等或其等尚未遷入居住，即認系爭建物尚未點交，故被上訴人丙○
　　　○等四人主張其等尚未過戶或遷入居住，足認尚未完成交屋云云，不足採信。
　　　又本件縱如被上訴人丙○○等四人所主張有前開被詐欺之情事，則其等於受領
　　　系爭建物時應可發現，準此，其等應於受領一年內即八十七年三月二十七日前
　　　、八十七年三月十七日前、八十七年八月十三日前、八十七年三月十一日前撤
　　　銷締約之意思表示，茲其等遲至於八十七年十一月十九日提起本件訴訟時始主
　　　張被詐欺而欲撤銷其等締約之意思表示，顯逾一年除斥期間，依前開規定，被
　　　上訴人丙○○、己○○、丑○○○、庚○○自不得行使撤銷權，是其等上開主
　　　張，不足採信。
　(二)．能否依物之瑕疵擔保規定，解除系爭房地預定買賣契約？
　　　按買受人因物有瑕疵，而得解除契約或請求減少價金者，其解除權或請求權，
　　　於物之交付後六個月間，不行使而消滅。前項規定，於出賣人故意不告知瑕疵
　　　者，不適用之。修正前（民法債篇於八十九年五月五日修正施行）民法第三百
　　　六十五條定有明文。又「民法債編施行前發生之債，除本施行法有特別規定外
　　　，不適用民法債編之規定；其在修正施行前發生者，除本施行法有特別規定外
　　　，亦不適用修正施行後之規定。」，又「民法債編修正施行前之法定消滅時效
　　　已完成者，其時效為完成。」、「前二條之規定，於民法債編所定，無時效性
　　　質之法定期間，準用之。」，民法債編施行法第一條、第三條第一項、第四條
　　　亦分別定有明文。另「民法所定之消滅時效，僅以請求權為其客體，故就形成
　　　權所定之存續期間，並無時效之性質。契約解除權為形成權之一種，民法第三
　　　百六十五條第一項所定六個月之解除權存續期間，自屬無時效性質之法定期間
　　　。」，有最高法院二十二年上字第七一六號判例可資參照。本件被上訴人丙○
　　　○等四人主張因系爭建物有二十五項重大瑕疵，其等已於八十六年十月二十一
　　　日以第六八九號存證信函通知上訴人，依民法第三百五十六條及第三百五十九
　　　條之規定終止系爭房地預定買賣契約云云，固據其等提出上開存證信函及送達
　　　回證為證〔見原審卷（四）第六十八頁至第七十六頁；本院卷（三）第一一一
　　　頁、一一二頁〕，惟上開存證信函及送達回證所記載之寄件人僅被上訴人丙○
　　　○、己○○、丑○○○，並無被上訴人庚○○，且收件人均係「林鎮宏」個人
　　　及「台糖公司政風處」，亦非上訴人，茲上訴人否認有收到上開存證信函及林
　　　鎮宏有將上開存證信函轉交予上訴人，而被上訴人丙○○、己○○、丑○○○
　　　、庚○○又未能舉證證明上訴人確有收到上開解除契約之存證信函，是尚難僅
　　　憑上開存證信函及送達回證即認被上訴人丙○○等四人所為解除契約之意思表
　　　示已合法送達上訴人，故其等之上開主張，不足採信。又系爭建物縱有如被上
　　　訴人丙○○等四人所主張之多項瑕疵，惟被上訴人丙○○、己○○、丑○○○
　　　、庚○○已分別於八十六年三月二十七日、八十六年三月十七日、八十六年八
　　　月十三日、八十六年三月十一日受領系爭房地，已如前述，其等應於受領六個
　　　月內即八十六年九月二十七日前、八十六年九月十七日前、八十七年二月十三
　　　日前、八十六年九月十一日前，主張依物之瑕疵擔保解除契約，其等遲至八十
　　　七年十一月十九日提起本件訴訟時始依物之瑕疵擔保，主張解除其等與上訴人
　　　所簽訂之系爭房地預定買賣契約，已逾前開規定之六個月期間，是被上訴人丙
　　　○○等四人本於民法第三百五十九之規定解除契約，即屬無據。
  (三)．能否依不完全給付之規定，解除系爭房地預定買賣契約？
  (甲)債務人不為給付或不為完全之給付者，債權人得聲請法院強制執行，並得請求損
    害賠償。修正前民法第二百二十七條定有明文。是債務人不為完全之給付時，債
    權人得請求損害賠償，但債權人是否可因債務人不為完全之給付，而主張解除契
    約，修正前之民法對此並無規定。而出賣人就其交付之買賣標的物有應負擔保責
    任之瑕疵，而其瑕疵係於契約成立後始發生，且因可歸責於出賣人之事由所致者
    ，則出賣人除應負物之瑕疵擔保責任外，同時構成不完全給付之債務不履行責任
    ，買受人得類推適用民法第二百二十六條第二項規定請求損害賠償；或類推適用
    給付遲延之法則，請求補正或賠償損害，最高法院七十七年第七次民事庭會議決
    議(一)意旨可資參照。然買賣標的物出賣人應負瑕疵擔保責任時，民法債篇買賣一
    節，係規定買受人得請求減少價金或解除契約，但依其情形，解除契約顯失公平
    者，買受人僅得請求減少價金，民法第三百五十九條定有明文。因此，以相同的
    瑕疵同時主張瑕疵擔保及不完全給付時，出賣人之責任應等同視之，始符公平正
    義之原則，並無加以區○○道理。職是，買受人於催告出賣人補正而不補正時，
    是否可以解除契約自應為相同之解釋，易言之，仍應視該瑕疵是否重大等情形以
    定，茍瑕疵並非重大，解除契約顯失公平者，應認僅能請求損害賠償。被上訴人
    丙○○、己○○、丑○○○、庚○○主張依不完全給付之規定解除契約部分，是
    否有理，端視其等所主張之瑕疵是否重大、解除契約是否顯失公平而定。
  (乙)本件系爭大樓之結構部分有無重大瑕疵？查：
  本件先後有下列四份鑑定：(一)原審於八十八年五月七日發函委託國立成功大學土
    木工程研究所（下稱成大土木研究所）鑑定：(1)系爭大樓外牆材料結構有瑕疵，
    造成建物內部漏滲水情形嚴重，是否可能修補成無瑕疵狀態？(2)系爭大樓整體結
    構耐壓抗震強度是否足以抵抗七級強震？(3)系爭大樓內牆面有多處裂縫，其結構
    是否有瑕疵？(4)系爭大樓內部分界牆之施工孔僅以磚塊填補，未以鋼筋植入，是
    否影響其結構安全？(5)系爭大樓樓層地板多處鬆動、地磚脫落，其結構是否有瑕
    疵？(6)系爭大樓外圍工程，自始未用鵝卵石，僅以工程廢土填平，是否影響大樓
    結構？(7)系爭大樓地下室滲水嚴重，是否為結構材料瑕疵所致？(8)以上瑕疵，是
    否有修復可能？修復費用若干？系爭大樓價值減損額度多少？等事項，該所於八
    十八年十二月提出「結構安全評估與修復補強鑑定計劃期末報告」。(二)上訴人於
    八十九年四月十二日自行委託高雄市土木技師公會（下稱土木技師公會）鑑定系
    爭大樓結構安全及損害修復費用，經該公會於八十九年六月九日提出「結構安全
    及損壞修復費用鑑定報告書」。(三)本院於九十年三月二十一日委託高雄市結構工
    程工業技師公會（下稱結構技師公會）鑑定：(1)系爭大樓有無結構設計不良情形
    ？另其地下室有無結構不良或主樑配置不當情形？(2)系爭大樓部分樓層地板鬆動
    、地磚脫落，及地下室建築物滲水究為何種原因所造成？此與系爭大樓之結構設
    計有無關聯？(3)系爭大樓及其地下室之裂縫是否為乾縮裂紋？是否會影響系爭大
    樓結構安全？有無安全疑慮？(4)系爭大樓地下室主樑及上部結構有無裂縫？縱有
    裂縫，其裂縫是否主樑配置不當所造成？且其裂縫寬度有無持續增加？是否須局
    部進行結構補強？若未經補強，日後有無可能影響居住安全？(5)系爭大樓及其地
    下室之裂縫，若需修復或補強，其修復或補強費用究為若干？等事項，該公會於
    九十年七月三十日提出「結構安全及修復補強費用鑑定報告書」。(四)本院於九十
    一年十月三日委託國立台北科技大學（以下簡稱台北科大）鑑定：(1)系爭大樓之
    地下室主樑、各住戶之樑、柱、樓板等裂縫之數量及寬度之增加情形。(2)目前系
    爭大樓傾斜及沉陷情形，有無繼續惡化之可能。(3)透過地質分析、結構及樑柱配
    置、現有（鑽心採樣檢核）混凝土強度、裂縫後之樑柱剛性等情形，系爭大樓之
    耐震性。(4)系爭大樓結構損壞之修復或補強之方法及所需費用。(5)系爭大樓樓層
    地板鬆動地磚脫落及地下室滲水嚴重之原因。(6)系爭大樓因結構等原因之損壞，
    其住戶價值之減損額度多少。(7)鑑定系爭大樓地質是否為軟弱土層，並分析系爭
    大樓之大棟距中庭花園是否會因地震造成樑柱斷裂，致使建物向中庭後仰之倒塌
    破壞模式。(8)綜合研判系爭大樓之整體結構居住之安全性等事項，台北科大於九
    十二年六月十五日提出「結構鑑定評估報告書」。
  成大土木研究所前開鑑定報告及該所八十九年一月六日以（八八）成大研基建字
    第００二八號函〔以下簡稱補充說明(一)，見原審卷(二)第一六○至一六五頁〕、八
    十九年五月十日以（八九）成大研基建字第０六四０號函〔以下簡稱補充說明(二)
    ，見原審卷(三)第一００至一０一頁〕、及九十一年二月十八日以（九一）成大研
    基建字第○三二三號致本院另案即八十九年重上字第一二四號函〔以下簡稱補充
    說明(三)〕，就該鑑定報告為補充說明，雖就系爭大樓抗震強度所為鑑定報告結論
    一認為：我國中央氣象局地震強度最高為六級，烈震，並無七級之設定。三裂縫
    寬度大於容許值的主樑，若情況持續惡化，需以鋼板加以結構補強。六本案地下
    室結構主樑配置不當，造成地下室主樑嚴重龜裂及上部結構龜裂。根據裂縫寬度
    變動歷時紀錄圖與縫寬度變動歷時數據，發現本鑑定案地下室主樑裂縫寬度持續
    增加中，亦即目前地下室主樑裂縫寬度尚未穩定，代表主樑應力仍在重新調整，
    因此，地下室主樑須局部進行結構補強等語。另補充說明(一)，(二)部分記載：依據
    系爭大樓結構技師所提供之結構設計計算書發現系爭大樓之設計最大地表水平加
    速度為０‧０９ｇ，此最大地表水平加速度等於９０ＧＡＬ（１ｇ＝１０００Ｇ
    ＡＬ）。比較台灣與日本之震度階級，發現日本將台灣所設定之六級地震，再細
    分為六級與七級地震，其中七級地震之地表水平加速度為４００ＧＡＬ。設計最
    大地表水平加速度為９０ＧＡＬ之大樓，於地表水平加速度為４００ＧＡＬ地震
    搖動下，將會產生嚴重破壞等語。足認該報告係以地下室主樑裂縫超過容許值者
    ，以情況持續惡化為前提，始需以鋼板加以結構補強甚明，並推算系爭大樓之最
    大水平加速度為９０ＧＡＬ，無法承受４００ＧＡＬ之地震（日本七級地震）。
    及補充說明(二)記載：(一)系爭大樓地下室主樑等部分，裂縫寬度目前雖尚未達補強
    標準，但經由四個月持續量測觀察，發現系爭大樓地下室主樑等部分裂縫尚未穩
    定，仍持續擴張中。依據四個月持續量測觀察所得之裂縫擴張速度，推估約二至
    三年，地下室主樑等部分裂縫即達補強標準，期間若遇較高震度之地震作用，系
    爭大樓將會產生嚴重破壞，因此建議進行補強以確保大樓結構安全。(二)系爭大樓
    之設計水平力為０‧０９ｗ，而鋼筋混凝土的最大韌性約為其二點五倍至三倍，
    依此推論系爭大樓所能承受之最大地表水平加速度約為２７０ＧＡＬ，於地表水
    平加速度為４００ＧＡＬ地震搖動下，將會產生嚴重破壞等語。補充說明前述應
    為補強之理由為「依據四個月持續量測觀察所得之裂縫擴張速度，推估約二至三
    年，地下室主樑等部分裂縫即達補強標準，期間若遇較高震度之地震作用，系爭
    大樓將會產生嚴重破壞，因此建議進行補強以確保大樓結構安全」，並說明系爭
    大樓所能承受之最大地表水平加速度約為２７０ＧＡＬ，因計算之方式不同而推
    估系爭大樓之最大地表水平加速度相差三倍，其該部分推估值是否正確即有疑問
    。而該所鑑定期間（八十八年八月十日至同年十一月二十六日），歷經九二一、
    一○二二等大地震，是否因此推估約二至三年即達補強標準，補充說明(三)則表示
    「二(一)九二一及一○二二地震傳至高雄地區屬低震度，並未達到系爭大樓原結構
    設計震度，若施工品質良好，則理應不會造成已開裂之裂縫持續變形。大部分量
    測點位之量測結果，顯示裂縫擴張速度並未受到九二一及一○二二地震作用而明
    顯地改變」等語。然查，九二一地震破壞力之鉅為眾所週知之事實，其強度已屬
    台灣史上所罕見，若此地震未使系爭大樓之裂縫發生改變而造成破壞，顯見該大
    樓對於地震之耐受度已甚高方是，如此高強度之地震皆未能使系爭大樓受到破壞
    ，則前開鑑定報告所稱裂縫將持續擴張之理由何在，即屬有疑。而補充說明(二)所
    謂足使系爭大樓受嚴重破壞之「較高震度之地震」係指若干震度及所謂系爭大樓
    所能承受之最大地表水平加速度約為２７０ＧＡＬ是否符合法定之標準？皆未說
    明。況該補充說明(三)表示「二(二)所謂較高震度即為系爭大樓結構設計震度，系爭
    大樓應進行補強，以達到結構設計震度作用時之大樓結構安全。二(三)最大地表水
    平加速度２７０ＧＡＬ乃一推估值，系爭大樓結構是否能承受此值，與結構設計
    或施工品質有關，若結構設計或施工品質不良，皆將降低系爭大樓所能承受之最
    大地表加速度」等語，竟又推翻其前補充說明(二)所述「系爭大樓所能承受之最大
    地表水平加速度約為２７０ＧＡＬ」之陳述，且對於系爭大樓受嚴重破壞之「較
    高震度之地震」係指震度為何之問題，復未說明。另關於前開鑑定報告及補充說
    明中一再陳述影響系爭大樓地震耐受度或裂縫是否會持續擴張之「結構設計或施
    工品質」部分，究竟系爭大樓之結構設計是否達到安全標準之問題，該補充說明
    (三)則記載「鑑定乃依系爭大樓現況而為。結構分析及計算並非本鑑定案之工作項
    目，應由原設計者分析與計算，並判別是否符合法規之安全標準」等語。足認前
    開鑑定報告並未對系爭大樓作結構設計之分析及計算，則其結論所稱「地下室主
    樑裂縫寬度持續增加中，．．地下室主樑須局部進行結構補強」等語，皆係假設
    性之說法，尚無足認定系爭大樓有即應進行該鑑定報告所提出之結構補強之必要
    甚明。
  土木技師公會之鑑定報告認為：依據系爭大樓之原結構計算書，採用耐震法規設
    計地震力公式計算出，系爭大樓之原設計地震力為二五二ＧＡＬ，已較目前新法
    規所訂之二三０ＧＡＬ為高（見該報告第四、五頁）。又結構技師公會鑑定報告
    認為：(1)相關住戶之裂縫，多發生在非結構牆上，係非結構性裂縫，依判斷應無
    安全之顧慮。(2)地下室：其結構裂縫有部分超出０．三mm應施予結構性補強（建
    議應以環氧樹脂填縫劑為之）。(3)經專業測量之「漢特工程顧問公司」，其測量
    報告結果顯示整體結構並無明顯之傾斜及沉陷。(4)經現場勘察標的物整體外觀、
    其他非相關住戶、公共樓梯及屋頂等發現，並由「裂紋明細表」可知，亦無明顯
    之結構性裂縫。綜上觀之，系爭大樓裂縫不影響結構安全。經檢核原結構計算書
    ，尚符合當時之「建築技術規則」（七十一年版）規定。另經重新電腦分析設計
    結果，其設計配筋量，雖略有出入，但其差異甚微，其配筋差異性上屬工程設計
    過程之合理範圍內，故原結構設計並無不妥。結論：1.系爭大樓結構設計並無不
    良情形，其地下室亦無結構不良或主樑配置不當之情形。2.系爭大樓部分樓層地
    板鬆動（應為建材表面突出），地磚脫落係建物面材施工不良，應予以修復。至
    於地下室之滲水則為中庭區覆土排水或防水不良及樓版有裂隙產生所致，應徹底
    找出源頭予以妥善處理。此和系爭大樓之結構設計無關。3.系爭大樓及地下室之
    裂縫經敲除部分得知均為表面粉刷之乾縮裂縫及施工不良所致，其並不影響整體
    大樓之結構安全，安全無虞。4.系爭大樓及地下室之裂縫均在安全容許範圍內，
    且與「成功大學黃忠信教授」之鑑定報告比對後，其結構性裂縫並無持續擴大之
    現象等語（該報告第四、五頁）。另台北科技大學鑑定報告認為：1.系爭大樓之
    樑柱樓板等裂縫一發生位置與特徵研判，大部亦應屬於表面層或粉光層之溫度裂
    縫，屬「非結構型裂縫」。地下停車場有少部分結構型剪力裂縫，其數量及寬度
    經本校比對前期鑑定報告，並未發現有明顯增加之現象。2.系爭大樓之傾斜在鑑
    定期間並未發現明顯變化，基地地下室未顯示明顯不均勻沉陷之跡象，基地基礎
    及地下停出場側壁亦未發現明顯空洞。地質鑽探之結果顯示本基地發生沉陷之機
    率並不高，土壤液化之可能性亦在一般標準以下。3.地值分析之結果顯示本基地
    基礎土壤因承載力不足而發生剪力破壞之機率不高。建築物區域之沉陷量經計算
    約為０．五一cm，尚不至對結構體發生影響，中庭區域之計算沉陷量約為０．一
    ０五cm，尚無上浮之疑慮。此外，地層之液化潛能頗低。中庭花園因地震造成樑
    柱斷裂，發生建物向中庭後仰之倒塌破壞模式之機率並不高。4.現有混凝土鑽心
    強度平均為每平方公分二七八kg，甚接近設計強度每平方公分二八０kg。經詳細
    耐震評估分析地上各樓層之崩塌地表加速度，Ａ棟最低者為０．三四七六ｇ，Ｂ
    棟最低者為０．二九六一ｇ，均大於該地區現行規範Ｚ＝０．二三ｇ，顯示系爭
    大樓耐震能力並無不足。5.系爭大樓發生部分地磚鬆動、壁面磁磚開裂甚至脫落
    ，以及地下層滲水等問題，經研判與施工瑕疵與表面裂縫相關。地下層之滲水位
    置似為施工冷縫，再加上防水層不良之結果。地磚鬆動、壁面磁磚開裂等問題則
    與粉光表面裂縫有關（主要為溫度裂縫）。6.系爭大樓Ａ、Ｂ棟地上結構體之耐
  　震能力達規範需求，目前所發生之損壞部分，大多亦非屬結構破壞，尚無整體補
    強之立即必要。7.整體而言，系爭大樓之品質瑕疵尚未達到危害結構安全之程度
    ，就結構體本身而言，尚談不上價值減損。但就建築物之服務性與住戶舒適性的
    角度，影響確實存在。為該部分屬於個人主觀因素，在工程專業尚無法評估。8.
    經各方面完整之調查及檢測後，研判大部分之裂縫屬於非結構型之溫度裂縫，且
    大部分僅止於表面粉光層，地下停車場少部分大樑發現之剪力裂縫，影響有限。
    在基礎方面，透地雷達檢測並未發現基礎空洞異常狀況，地坪水準測量亦未顯示
    差異沉陷，另經地質鑽探分析，基礎地層之承載力尚無不足之現象，計算沉陷量
    在容許範圍內，土壤液化之潛能尚低，復經詳細耐震能力評估之結果，系爭大樓
    Ａ、Ｂ棟之整體結構居住之安全性目前尚無疑慮等語（見該鑑定報告第一六、一
    七頁）。從而，經上開鑑定報告之各該結構設計方面之專家針對系爭大樓之結構
    加以分析計算皆認為系爭大樓之結構安全無虞，則成功大學鑑定報告所為以結構
    設計不良為前提所為應立即實施結構性補強之建議即無足採。又系爭大樓之原設
    計地震力為二五二ＧＡＬ，其設計實較現行法規標準高等情，業據證人即結構技
    師朱鑫龍於原審證實無訛〔見原審一審卷(三)第五四頁〕，已較國內中央氣象局震
    度分級六級標準（二五０ＧＡＬ）為高，是被上訴人丙○○、己○○、丑○○○
    、庚○○抗辯系爭大樓有重大瑕疵足以影響結構安全云云，並無足取。
  至於被上訴人所購房屋牆壁及樓板裂縫部分，成大土木研究所鑑定報告結論四認
    為：該部分裂縫寬度即使超過容許值亦不影響結構安全等語，與前述其他鑑定機
    關之意見相同，足認被上訴人丙○○、己○○、丑○○○、庚○○所稱該部分裂
    縫影響結構安全之抗辯，並無足取。
　(丙)本件系爭大樓是否另有如被上訴人所主張之二十四項瑕疵？查：
  地下室滲水部分：上訴人主張已於九十年十一月七日修繕完工，並於九十年十一
　　月十四日會同系爭大樓管理委員會驗收完成，並提出工程驗收單一份為證（見本
    院(一)卷第二八四頁），並經證人即當時系爭大樓管理委員會之主任委員陳和庚於
    本院九十年重上字第三五號一案到庭證述屬實，且台北科技大學曾函覆本院另案
    （即八十九年重上字第一二四號）稱：其於鑑定時，雖觀測到有早期滲水痕跡，
    但當時並未發現明顯漏水情況，有該判決書乙份在卷可稽，足認上開證人所述所
    實，被上訴人此部分抗辯，並無足取。
  施工孔及室內分間牆部分：有關施工孔及分間牆之施作，被上訴人抗辯上訴人未
    先植入鋼筋，且未按一丁一順排列，造成樑柱與磚牆無法構成一體，影響結構安
    全云云，上訴人則抗辯均已依圖施工，並無草率等語。經查，依建築技術規則構
    造篇第一百四十條規定：砌疊之接縫，在垂直方向必須將接縫每層錯開，並隔層
    整齊一致保持美觀。第一百六十五條則規定：加強磚造之磚牆，其加強梁與加強
    柱，應在牆壁砌造完全之後，再行澆置混凝土，使加強樑及柱能與磚牆連成一體
    。是依此規定，上訴人於施工時應注意施工方式使之美觀，並使磚牆與樑柱連成
    一體。另依成大土木研究所鑑定報告認為：系爭大樓內部分界牆之施工孔僅以磚
    塊填補，未以鋼筋植入，並未影響其結構安全，但造成多處裂縫，影響美觀。是
    可知該大樓之分間牆及施工孔均以紅磚砌牆及填補，雖有多處裂縫，而影響美觀
    ，但並不影響結構安全，故依此鑑定報告結果所認，不論上訴人施工有無依前述
    規則所示之方法為之，均不影響結構安全，則被上訴人所謂有影響結構安全云云
    ，即無可採。
  地下室引污排水部分：被上訴人抗辯排水系統未留存水彎，且引污排水蔭管施作
    不當，致產生漏水、惡臭等語，上訴人則以：引污排水蔭管漏水，並非施工不良
    所致，係因接頭接觸不良所致，現已改善云云，並提出公設初點檢驗表為證。查
    此部份之瑕疵，經原審於八十八年四月十三日勘驗現場時，仍發現蔭井及防水牆
    有漏水之現象，但並未聞到惡臭，嗣上訴人於九十年十一月七日僱工修繕完畢，
    並於九十年十一月十四日會同系爭大樓管理委員會驗收完成，有工程驗收單一份
　　為證（見本院(一)卷第二八四頁），並經證人即當時系爭大樓管理委員會之主任委
　　員陳和庚於本院八十九年重上字第一二四號一案到庭證述屬實，有該判決書乙份
　　在卷可參。職是，被上訴人此部分之抗辯，亦無可採。
  社區外圍工程部分：被上訴人抗辯上訴人就社區之外圍工程，並未以鵝卵石填平
    ，且施工亦有瑕疵云云，固據其提出上訴人八十七年六月十五日雄開福字第第九
    六四０一一三八號函為證，然上訴人主張被上訴人所指地點屬紅磚道部分，非屬
    外圍工程，非承作範圍等語，茲查：就該外圍工程究以何物填平，被上訴人並未
    提出證據以實其說，而上訴人所核發之函文係表示系爭大樓地下室之滲水，係因
    高雄市政府在私設巷道內挖掘水道工程所致，迨路面舖設完成即不會滲水，並未
    表示其本身有施工不當之情形，且依成大土木研究所之鑑定認為，縱使以工程廢
    土填平大樓外圍，就工程設計觀點而言，亦不影響大樓結構承載力，是被上訴人
    此部分之抗辯，即屬無據。
  各戶室內地板磁磚及牆面磁磚部分：被上訴人主張各戶室內壁磚及地磚於交屋後
    發生凸出或龜裂，雖曾修繕，但仍出現龜裂，施工品質不良等語，上訴人則以並
    無凸出之情形，且非每戶均有龜裂，均已免費修繕云云，並提出工程缺失處理單
    為證，然上訴人對此所為之修復係在原審勘驗前（八十七年間），而原審於勘驗
    時，雖發現被上訴人丙○○所購買之２Ｂ２主臥室、客房、浴室、廚房壁磚均有
    龜裂現象等，但不能證明其餘被上訴人所購買之系爭建物亦有壁磚及地磚龜裂等
    情形存在，而被上訴人丙○○所購買之２Ｂ２主臥室、客房、浴室、廚房壁磚雖
    有龜裂現象，依成大土木研究所之鑑定認為，樓板及牆壁裂縫寬度即使超過容許
    值亦不影響結構安全，是被上訴人丙○○、己○○、丑○○○、庚○○以此為由
    ，主張解除契約，應屬無據。
  地下車道坡度部分：被上訴人抗辯系爭建物之車道坡度超過規定，影響人車安全
    ，且車道原鋸齒狀之設計不良，車道表皮大片脫落等語，上訴人則以車道係按圖
    施工，並經高雄市工務局驗收合格，並無超過標準，另車道依鋸齒狀施工係應住
    戶要求，且用止滑材料，並無不當等語。按車道坡度不得超過一比六，其表面應
    用粗面或其他不滑之材料，建築技術規則建築設計施工篇第六十一條第二款定有
    明文。查本件系爭大樓之車道於施工完畢後，業經高雄市工務局驗收完畢，且該
    車道並有鋸齒狀之止滑設計等情，業經原審勘驗現場屬實，此外，被上訴人原審
    陳稱上訴人於訴訟進行中有使用金剛砂進行改善等語，是上訴人主張其已使用止
    滑材料等語，應可採信。至於被上訴人對於該車道高度是否超過標準，被上訴人
    並未提出數據以供審核，而日後該金剛砂是否會脫落均屬未定，是被上訴人抗辯
    稱車道坡度過高，且止滑材料日後將脫落云云，即屬無據。
  地下室緩衝車道部份：被上訴人抗辯系爭建物之車道未留二公尺以上之緩衝車道
    ，危害人車安全云云，上訴人則主張已預留二公尺以上之緩衝車道等語抗辯。按
    停車空間之汽車出入口應銜接道路，地下室停車空間之汽車坡道出入口並應留設
    深度二公尺以上之緩衝車道，建築技術規則建築設計施工篇第五十九條之一第二
    款定有明文。是有關地下室停車空間之車道出入口，應預留二公尺以上之緩衝車
    道，本件系爭建物之地下室停車間之出入口距道路之距離，經原審勘驗現場結果
    ，認該車道之出入口兩側為步道，出入口至路面約三公尺，有該勘驗筆錄可參，
    是被上訴人辯稱未預留二公尺以上之緩衝車道，即無可採。
  地下室之彩繪地坪部份：被上訴人抗辯地下室彩繪地坪之材質，屬易燃物質，發
    生火災時，嚴重威脅住戶安全等語。上訴人則以地下室彩繪地坪之材質符合施工
    圖說，脫落部分亦於保固期間內責成承包商修復等語。按地下使用單元之隔間、
    天花板、地下通道、樓梯等，其底材、表面材之裝修材料及標示設施、廣告物等
    均應為不燃材料製成者，建築技術規則建築設計施工篇第二百零四條定有明文。
    是有關地下室通道之底材應使用不燃材料製成者，而系爭大樓地下室之彩繪地坪
    ，於原審勘驗現場時，以打火機測試其可燃性，雖無法直接以打火機燃燒地面，
    使彩繪地坪燃燒，但如以手拿取彩繪地坪再以打火機測試，即可點燃，是縱如上
    訴人所稱，該彩繪地坪之材質係依施工圖說施作，且脫落部份已修復，惟因該材
    質係屬可燃，亦有違上開建築技術規則建築設計施工篇之規定，是被上訴人此部
    份之抗辯，堪信為真。
  油漆施工方法部份：被上訴人抗辯上訴人就室內牆壁係以噴漆方式施工，壁面黏
    性不佳，無法承擔其後刷漆重量等語，上訴人則辯稱：壁面首先以批土打底後，
    第一次以噴漆方式施工，第二次再以人工刷漆方式施工，並無違約等語，對此，
    被上訴人就其主張噴漆後以刷漆修補，會因無法承擔刷漆之重量，違反施工常規
    ，縮短牆面使用期間之情形，並未提出證據以實其說，是被上訴人此部分之抗辯
    ，自無可信。
  廚房設備與排油煙機出口部份：被上訴人抗辯上訴人未依交易習慣將流理台安裝
    於廚房，且排油煙機出口亦未施工等語。惟上訴人主張承購戶於完成交屋及繳清
    價金後，均贈與價值三萬元之內部設備，被上訴人未繳清價錢，上訴人自無從給
    付等語。惟查，被上訴人子○○、癸○○、丁○○三人均已繳清價金並已交屋，
    卻未收到上開設備，且依上訴人所提出之施工圖說之給水衛生器具備註４註明有
    「附不銹鋼排煙罩」，故不論被上訴人已給付全部價金與否，上訴人均負有安裝
    流理台及施作排油煙機出口之義務，是被上訴人此部份抗辯，應為可採。
  電源線設備部份：被上訴人抗辯上訴人對於電線管路以ＰＥ軟管施工，地下室防
    火區緊急供電系統之管線，未將電線設於金屬管內予以耐熱絕緣，而電源部份原
    設計為「太平洋」、「華新麗華」及「大亞」三廠，然上訴人卻任意更換為劣等
    品，且ＰＶＣ電線連接時未焊錫或壓著等語。上訴人則以電源管線係使用與約定
    同一等級之「台一國際」廠牌，而ＰＥ軟管亦屬ＰＶＣ類製品，另防火區緊急供
    電系統之管線，於八十四年間並未規定須將管線設於金屬管線內予以絕緣等語。
    查，依兩造所簽訂之買賣合約書附件五「建材設備說明」第十二項第三款規定：
    本工程採用暗管配線，採南亞或正字標記ＰＶＣ管，電線採用符合ＣＮＳ標準電
    線。而系爭工程之電源線，上訴人係採用「台一國際」廠牌，台一國際股份有限
    公司係屬一級廠，該品牌產品係通過國家ＣＮＳ６７９標準，除於六十六年五月
    五日經經濟部中央標準局核發正字標記證書在案外，並於八十六年一月三十日經
    經濟部商品檢驗局評定符合國際標準品質保證，此業據上訴人於原審提出經濟部
    中央標準局正字標記證書、經濟部商品檢驗局國際標準品質保證制度認可登錄證
　　明書各一份為證〔見原審卷(一)第一九五頁、第一九六頁〕，是被上訴人所稱上訴
　　人係使用劣等品云云，洵屬無據。另有關建築技術規則建築設備編第九條規定：
　　緊急供電系統之配線，除ＭＩ電纜外，使用耐熱絕緣電線時，應將電線裝於金屬
　　線槽內，並應依左列方法施予耐熱絕緣保護裝置。是有關緊急供電系統之配線，
　　應依法使用絕緣電線，並裝於金屬金屬線槽內，而本件系爭建物之地下室防火區
　　緊急供電系統，係裝置於塑膠管內，業據原審勘驗現場屬實，故縱依八十四年之
　　消防法規並不須將管線置於金屬管線內，惟依建築技術規則，既須將緊急供電系
　　統之管線置於金屬線中，而上訴人未如此施作，則被上訴人抗辯電源線設備有瑕
　　疵，即為可採。
  大樓衛浴設備部份：被上訴人抗辯衛浴設備未依施工圖說中所標示之型號施作，
    現今使用之衛浴銅器，使用未久已烏黑生鏽，無法祛除，可見材質不佳，缺乏必
    要之效用云云，上訴人則以其係依合約上之約定品牌擇定其一，統一採購，自無
    違約可言等語。查：依兩造所簽訂之買賣合約書附件五「建材設備說明」第十項
    規定：「衛浴設備：採用電光、和成、莊頭北等名牌衛浴設備，由公司擇定其一
    品牌，統一採購」，而依施工圖說上之給水衛生器具規格上係表明使用：沐浴蓮
    蓬頭－電光牌三０六六Ａ、和成、莊頭北；臉盆配件－電光一四四六Ａ、、和成
    、莊頭北；廚房洗槽用混合龍頭－電光二０一六Ａ、和成、莊頭北等設備。是依
    約定如使用電光牌衛浴設備，即須使用表明之型號，如係使用合成牌或莊頭北，
    因無約定型號，即可由上訴人擇一型號使用，現上訴人既使用和成牌，即與約定
    相符，雖被上訴人指稱所安裝之型號與約定之電光牌型號並非同級品，故現已生
    銹，並提出價格表為證，惟產品於使用後生銹，除與品質有關外，亦與使用者之
    習性相關，而不同廠牌間之產品本有價格之不同，自無法單純僅以價格或生銹期
    間之長短來決定其是否為同級品，況被上訴人對於其所提出之和成產品價格是否
    即與約定之電光牌屬同級品，亦未提出證明，是被上訴人就此部分之抗辯，即屬
    無據。
  電源插座設計部份：被上訴人抗辯電源插座原設計有接地線，但沒有裝接地型插
    座，已對住戶及鄰人造成安全威脅。又原設計開關插座，為「松下」，「東芝」
    等高品質器材，實際上卻使用「奇勝」，已違反設計規範及同等品規則云云，上
    訴人則以系爭工程設計均配有接地線路，其中冷氣插座部分均有配置接地插座，
    至於其他部分之插座，上訴人為顧及住戶之家電用品多數並非使用接地插座緣故
    ，始就該等部分未安裝接地插座，此均與施工圖說相符，並無不符電工法之情事
    。又原設計之開關插座參考品牌為「松下」、「東芝」、「奇勝」三種廠牌，茲
    上訴人採用「奇勝」廠牌，自無違反設計規範及同等品之規則等語。查，按接地
    方式應符合下列規定之一：內線系統接地：屋內線路屬於被接地一線之再行接地
    。低壓電源系統接地：配電變壓器之二次側低壓線或中性線之接地。電工法第二
    十四條第二款、第三款定有明文，而所謂屋內線路屬於被接地一線之再行接地，
    配電變壓器雖在其二次測之一端或中性點施行接地，但此接地之低壓線或中性線
    引進屋內後在接戶開關電源側附近又施行接地。其目的乃在補救電源系統僅有一
    處接地之不足，以降低整個低壓系統之接地電阻，使當低壓線路遭遇雷擊或高低
    線碰觸而引起異常電壓時，屋內低壓電路對地電位不致升高。而上訴人對此既已
    於冷氣插座部分及廚房等部分均有配置接地，且於電源箱亦有接地，業據其提出
    照片為證，又縱上訴人未於所有插座安裝接地，揆諸前開說明，亦不致於影響安
    全。至依施工圖說所載有關開關、插座之施作廠牌係約定東芝、奇勝、國際三種
    品牌，此有施工圖足參，而上訴人既以奇勝牌施作，即無違約可言，被上訴人主
    張上訴人使用奇勝牌施作，已違反設計規範及同等品云云，亦無足採。
  消防設備部份：被上訴人抗辯消防設備防火區「緊急供電系統」支配管，違反消
    防法規、建築法規，未將電源線置於金屬管內部分，已如上述電源線設備部份
    說明，應認有違反建築技術規則。至於被上訴人另主張消防設備尚有多處瑕疵云
    云，除上開已敘明之部分外，上訴人既已完成消防設備之安裝，並經主管機關檢
    查合格，而被上訴人又未具體指出有何不合法之處及提出證據證明，是被上訴人
    此部份之抗辯，即無可採。
  對講機設備部份：被上訴人抗辯對講機因施工不良，功率貧弱，而其電線與電源
    線路混在一起，若發生雷擊，有發生事故之虞云云，上訴人則以：電工法規並未
    規定對講機需單一配置管路，而上訴人於安裝對講機之管路亦與煤管距離一百五
    十公厘以上，並無危險等語。按特別低壓設施係指電壓在三十伏以下並使用小變
    壓器如電鈴、訊號及飾燈等；特別低壓線路與其他用電線路、水管、煤氣管等應
    距離一百五十公厘以上，屋內線路裝置規則第三百六十一條、第三百七十一條分
    別定有明文。是有關特別低壓線路管線之安裝僅需與其他用電線路、水管、煤氣
    管相距一百五十公厘以上，並非每一特別低壓設施均須為單一管路配置。本件系
    爭大樓依兩造所簽訂之買賣契約書附件五第十二項第五款即有對講機設備工程裝
    設說明，而上訴人於原審自陳於發包之施工圖說中並無此部份，係於系爭大樓結
    構完成時，經承購戶提出始加裝，從而上訴人未將此一設計規劃於施工圖中發包
    固違反契約約定，惟上訴人既已改善，且將對講機之電源線依附在電鈴電源管路
    中，並距其他用電管線、水管、煤氣管相距一百五十公厘以上，即與前開規定相
    符，則被上訴人所辯對講機線路與其他電源線路混在一起，有發生事故之虞云云
    ，即無可採。
  有關防火區電動鐵捲門部份：被上訴人抗辯電動鐵捲門之配線未依規定施工，已
    違反電工法規以及建築技術規則設備篇規定，且系爭建物防火區劃電動鐵捲門馬
    達未與電源設施接地線連接，又火警自動灑水時，因接地不良，均有遭電擊之顧
    慮，嚴重影響安全云云，上訴人則以電動鐵捲門之安裝均依規定，並無不符之情
    形等語抗辯。查，有關配線接地之問題已於前項作說明，茲不再論述，至於建
    物火警，是否因接地問題而會造成電擊，被上訴人並未舉證以實其說，是其此部
    份之抗辯，即無可採。
  避雷針施工部份：被上訴人抗辯避雷針施工方法不符圖說及未提出相關測試報告
    ，其鄰近金屬品及瓦斯管路亦未接地，保護半徑亦未達到相關規定之範圍，若遇
    到電擊將造成公安事故。又系爭住宅大樓原有導航燈設計，可是無導航施工，就
    此部份亦違反契約云云，上訴人則辯稱：系爭建物之避雷針設備於八十五年十月
    間已經檢查符合規定，且其導線已配置於絕緣ＰＶＣ管內，已具有靜電隔離之功
    能，自無違反建築技師規則之情形，再系爭工程於施工圖中並無導航燈之設計故
    無施作等語。查，依兩造所簽訂之系爭房地預定買賣契約書附件五第十一項約定
    屋頂應裝置避雷針，而按避雷設備之安裝應與避雷導線須與電燈電力線、電話線
    、瓦斯管離開一公尺以上，但避雷導線與電燈電線、電話線、瓦斯管間有靜電隔
    離者，不在此限。且避雷針導線除煙囪、鐵塔等面積甚小得僅設置一條外，其餘
    均應至少設置二條以上。建築技術規則建築設備篇第二十五條第一款、第三款定
    有明文。關於避雷針之裝置，依兩造所簽訂之系爭房地預定買賣契約僅載明應裝
    置避雷針，對於導線並無約定裝置幾條，而上訴人認為裝置傳統避雷針即已足，
    故以此發包，設計圖上即為傳統避雷針，且證人即施工人員林育光於原審證稱：
    頂樓避雷針接地導線僅有一條，經測試通過，電機技師簽證合格等語。是系爭建
    築既已依約定裝置避雷針，且其導線亦已配置於絕緣ＰＶＣ管內，雖其接地導線
    僅一條而有違相關法令，惟其既經測試通過，並經簽證合格，應無發生公安事故
    之虞。至於被上訴人主張依原設計圖有導航裝置云云，惟依兩造所簽訂之契約並
    無如此之約定，且依兩造所提出之施工圖及原審向高雄市政府工務局所調取之竣
    工圖及相關資料，均無所謂導航之設計，此外，被上訴人又未能提出證據以實其
    說，是被上訴人此部份之抗辯，亦無所據。
  排水孔惡臭部份：被上訴人抗辯上訴人就排水系統未裝設存水彎，致產生惡臭云
    云，上訴人則以：馬桶及洗臉盆配件本身即有存水彎功能，且被上訴人未能證明
    惡臭之產生係因管路未預留存水彎所致等語。按排水系統應裝存水彎、清潔口、
    通氣管及截留器或分離器等衛生上必要之設備，建築技術規則建築設備篇第二十
    九條第十款定有明文，是有關排水系統均應裝設存水彎等衛生上必要之設備，而
    本件被上訴人主張排水孔有惡臭產生，係因上訴人對排水系統未裝設存水彎所致
    ，惟排水系統裝設存水彎雖可減少排水孔有惡臭之產生，但並非一裝設存水彎即
    可免惡臭之產生，而被上訴人對於惡臭之產生係導因於未設置存水彎一事，未能
    舉證證明，是被上訴人此部份之抗辯，亦無可採。
  大樓發電機部份：被上訴人抗辯上訴人所裝設系爭建物發電機，不符原設計為「
    中興」、「士林」之品牌配件規範，且發電機引擎設計使用ＣＵＭＭＩＮＳ，其
    它標準配備採用大同、中興，但現場使用配備不符圖說規定之廠牌，另尚有許多
    未裝設者，例如：三００加侖不鏽鋼儲油桶，排氣風管等，且提不出出廠證明，
    運轉時又會產生之噪音及大量黑煙云云，上訴人則主張：系爭建物係採用「ＡＭ
    ＰＯＷＥＲ」品牌發電機，符合原設計圖說之要求等語。經查，依原設計之施工
    圖例，兩造就系爭大樓之緊急發電機係約定採用「大同」「東元」「中興」「Ａ
    ＭＰＯＷＥＲ」「ＰＴＩ」「ＷＡＵＫＥＳＨＡ」，而上訴人所裝設之發電機係
    「ＡＭＰＯＷＥＲ」原廠貨，且經測試通過，有上訴人所提出之施工圖例、原廠
    證明、負載測試報告與出口報單等在卷足憑，是上訴人所裝置之發電機應可認定
    係屬新品，且與約定相符，被上訴人僅以上訴人未能提出配件規範及台灣區廠商
    技術規範，即認其係使用中古配件拼裝云云，即無可採。又被上訴人主張該發電
    機於運轉時會產生噪音及黑煙云云，經原審勘驗現場時，由住戶自行開動發電機
    後發現，有黑煙冒出（柴油發電），後黑煙漸少，有勘驗筆錄在卷可參，是發電
    機既係以柴油發電，有黑煙冒出亦係自然之現象，不能因此即認該發電機有何瑕
    疵，是被上訴人此部份之抗辯，尚無足採。
  揚水泵浦與污水泵部份：被上訴人辯稱有關揚水、廢水及污水泵浦原設計為丹麥
    「ＧＲＵＮＦＯＳ」牌、「ＷＥＬＬＢＯＲＫＳ」牌，惟上訴人變更使用「旺泉
    牌」，違反契約書約定等語。上訴人則以系爭建物之揚水泵浦採用「旺泉」廠牌
    ，符合施工圖說等語置辯。經查：依施工圖說上有關揚水泵浦係約定使用「旺泉
    」、「三太」、「國民」或同等品；而污水及廢水泵浦係約定使用「ＧＲＵＮＦ
    ＯＳ」、「ＷＥＬＬＢＯＲＫＳ」或同等品，而上訴人對於揚水泵浦係使用約定
    之旺泉牌，至於污水泵浦亦使用旺泉牌，是上訴人對於污水泵浦之裝置固與契約
    所約定之廠牌不符，惟本件系爭建物之排、污水泵浦除可使用「ＧＲＵＮＦＯＳ
    」、「ＷＥＬＬＢＯＲＫＳ」外，亦約定可使用其同等品，而依被上訴人於原審
    所提出之同等品使用處理要點第二點第七款所定：同等品之認定，凡建築師設計
    者，以建築師之認定為準。而本件系爭大樓之排、污水泵浦於上訴人欲使用旺泉
    牌時，已依內政部七十四年十二月十九日台內營字第三五七四三八號函第三項第
    二類規定辦理，並經監造建築師同意使用在案，有上訴人所提出之郭書勝建築師
　　事務所八十五年五月二十一日（八五）勝字第一五三號函足參（見原審卷(一)第二
　　一九、二二０頁），是旺泉牌既經認定與約定之品牌同等，從而，被上訴人辯稱
　　上訴人使用與契約不符之廠牌云云，即無所據。
  水塔蓋部份：被上訴人辯稱屋頂透氣管路、水箱溢流管應加設防蟲網，上訴人本
    均未裝設，雖上訴人已在訴訟期間趕工增設，但其施工方法錯誤，材質不符，不
    符合ＣＮＳ國家認證標準，又地下室蓄水池及頂樓供水塔其頂蓋亦無法緊密入孔
    等語。上訴人則否認水塔蓋有無法緊密接合之事，且辯稱防蟲網亦均已裝設等語
    。查被上訴人對於上訴人已於訴訟期間加裝防蟲網一事並不否認，僅稱其未符合
    國家認證標準，惟對於其是否不符國家認證標準一事，被上訴人並未提出證據以
    玆證明，另對於水塔蓋無法緊密接合一事亦未證明，是被上訴人此部份之辯稱，
    亦屬無據。
  發電機及發電設備之施工部份：有關被上訴人辯稱發電機之材料與產生噪音及黑
    煙之部分，已於前部分有所說明，茲不再論述。另被上訴人主張引擎機頭，使
    用未達一年即已損壞，數次人員在電梯內受困時，無法排除故障，嚴重影響人身
    之安全云云，上訴人則以引擎機頭除因一次因控制盤之電子零件受潮故障外，從
    未故障過，被上訴人所指受困電梯內，因係人為之操作錯誤所致，與設備無關等
    語抗辯。經查：被上訴人所指人員數次受困於電梯內，究係設備本身之瑕疵所致
    ，亦或使用之不當或保養之欠缺所致，被上訴人並未舉證以明其關係，是縱有電
    梯故障，人員受困其內之事，亦無法據此即謂該機器設備係屬中古貨或施工方法
    違反送審型錄。
  電信室部份：被上訴人辯稱上訴人擅將會客室變更為電信室，違反電信法規定，
    並造成本社區無會客室可使用等語。上訴人則主張：變更設計乃因電信法規更改
    所致，並經南區電信局審核合格，並未減損系爭房地價值等語。經查：系爭大樓
    之電信室原本設計於地下室，但因法令變更於施作時始將電信室搬至一樓原先設
    計為會客室之地方等情，已據證人即建築師郭書勝於原審證述在卷，且經中華電
    信南區分公司函覆稱：八十四年本公司依權責審查該案所提供之電信室位置時，
    因有不符建築物電信管線設計規範之要求，即請台糖重新提供電信室位置等語，
    有該公司八十九年六月七日北高線設字第八九Ｄ八一００一二九號函可憑〔見原
    審卷(三)第八九頁〕，是上訴人所辯係因法令要求而變更，固堪以採信，惟上訴人
    於將電信室遷至一樓以後，原設計電信室之地方仍可規劃為會客室，但並未如此
    建造，卻供停車場使用，是被上訴人主張原會客室變更為電信室後，致使該社區
    無會客室使用，即屬可採。
  地下室排煙避震器部份：被上訴人辯稱系爭大樓之排煙避震器，因施工不良，造
    成傾斜，有安全問題存在等語。上訴人則以其係屬公共設施部分，並經上訴人派
    人修繕完畢等語。經查：上訴人對於排煙避震器有所傾斜問題，並不否認，惟主
    張有關公共設施中之水電部分均已修復完畢云云，固據其提出上訴人公司函、會
    勘紀錄、區分所有權人會議紀錄、管理委員會函為證，然依上開會勘紀錄中有關
    地下室排煙部分係記載：發電機房外之排煙風管帆布接頭改善，八十八車位之排
    煙風管間隙以矽力康填實等語，此外並無有關排煙避震器部分之記載，是雖該管
    理委員會已出函表示有關公設修繕責任已階段完成，惟係針對當初所提出之缺失
    部分，此缺失並不包含排煙避震器在內，是上訴人主張已修復完畢，即無可採。
  (丁)綜上，系爭大樓並無結構安全之虞，關於系爭大樓地下室裂縫寬度超過容許值之
    結構性裂縫部分，台北科技大學建議以纖維複合材料（ＣＦＲＰ）貼片方是修復
    補強以恢復該部分大樑之應有設計強度，應較結構技師公會建議以環氧樹脂填縫
    之方式更足回復該部分大樑之應有設計強度，依台北科技大學之估計該部分費用
    為一百五十萬元（該報告第十二頁）。至於系爭大樓公共設施部分，尚有地下
    之彩繪地坪部份、電源線設備部份、缺少會客室、地下室排煙避震器部份
    有瑕疵，此瑕疵部分之修復費用，依被上訴人所提出之訴外人盈面工程有限公司
    所出具之估價單記載，其估計之費用分別六十三萬元、三百萬元、三十二萬元，
    合計三百九十五萬元，有估價單四紙在卷可證，而此估價之依據，依證人即盈面
    工程有限公司之人員謝其達於原審結證稱：「公司未停工，項目為牆壁龜裂，粉
    刷是會同成大及水電工一起計算，地下室及樓下都有。漏水部分成大是要補強，
    但我們是要打膨脹劑到裂縫裡面，且因有人居住，故修補會有困難，費用含工程
    及材料費。」「是成大（係指成大土木研究所）先去看現場，把瑕疵告訴我們，
    我們再去看，鑑定是成大去鑑定，結構部分之金額是成大計算的，我們只針對修
    修補捕的部分，如以後由我們承作，以該金額為主，該金額我們有計算過，部分
    還很保守，未列破壞及部分工資。」並提出公司變更登記事項卡為證〔見原審卷
    （四）第七、十一頁〕，是依證人所述，上開估價係以成大土木研究所鑑定之數
    據為主，再加以計算所得，其估價自屬有據，故被上訴人所提出之上開估價單中
    所估算之前開數額應可採信，上訴人主張：盈面工程有限公司已停工，且係被上
    訴人片面陳述，無公信力云云，不足採信。準此估價三百九十五萬元，加計前述
    裂縫部分之費用一百五十萬元，合計五百四十五萬元，而系爭大樓共九十戶，因
    此各戶分擔金額約為六萬餘元，從而，系爭大樓雖有如上述之瑕疵，但其瑕疵並
    不影響結構安全，而各戶分擔瑕疵之金額亦不高，顯見其瑕疵並非重大，則被上
    訴人丙○○、己○○、丑○○○、庚○○主張其等催告上訴人補正瑕疵，上訴人
    逾期未補正，自得依民法不完全給付適用給付遲延之規定，解除契約云云，於法
    尚有未合，不足採信。
九、關於被上訴人子○○、癸○○、丁○○請求部分：
　(一)．能否依物之瑕疵擔保規定，請求減少價金？
　　　本件被上訴人子○○、癸○○、丁○○主張因系爭建物有二十五項瑕疵，其等
　　　得依物之瑕疵擔保即民法第三百五十九條之規定請求減少價金百分之四十云云
　　　。經查，被上訴人子○○、癸○○、丁○○主張其等曾因所購買之系爭建物有
　　　多項瑕疵，而分別於八十六年十月二十一日以第六九０號存證信函通知上訴人
　　　，依民法第三百五十六條及第三百五十九條規定請求減少價金等情，固據其等
　　　提出上開存證信函及送達回證為證〔見原審卷（四）第七十七頁至第八十頁；
　　　本院卷（三）第一一三頁、一一四頁〕，惟上開存證信函及回證所記載之收件
　　　人均係「林鎮宏」個人及「台糖公司政風處」，而非上訴人，茲上訴人否認有
　　　收到上開存證信函及林鎮宏個人有將上開存證信函轉交予上訴人，然被上訴人
　　　子○○、癸○○、丁○○未能舉證證明上訴人確有收到上開請求減少價金之存
　　　證信函，是其等之上開主張，不足採信。又被上訴人子○○、癸○○、丁○○
　　　已分別於八十六年五月四日、八十六年三月十六日、八十六年二月十五日受領
　　　系爭建物，並簽立房屋點交切結書，表明已依其等與上訴人所簽訂之系爭房地
　　　預定買賣契約書內容，核點收房屋無訛，日後為辦理產權登記、貸款扺押設定
　　　登記等手續時，其等願無條件提供協辦等情，有房屋點交切結書三紙在卷可稽
　　　〔見原審卷（一）第一五八頁、原審卷（四）一一四頁、一一五頁〕，自堪認
　　　被上訴人子○○、癸○○、丁○○已於上開時間點收系爭建物，不因系爭建物
　　　尚未過戶予其等或其等尚未遷入居住，即認系爭建物尚未點交，故被上訴人子
　　　○○、癸○○、丁○○主張其等尚未過戶或遷入居住，足認尚未完成交屋云云
　　　，不足採信。再者，本件系爭建物縱有如被上訴人子○○、癸○○、丁○○所
　　　主張之瑕疵，則其等於受領系爭建物時應可發現，應於六個月內即八十六年十
　　　一月四日前、八十六年九月十六日前、八十六年八月十五日前依物之瑕疵擔保
　　　，主張減少價金，茲其等遲至於八十七年十一月十九日提起本件訴訟時始依物
　　　之瑕疵擔保，主張減少價金，已逾修正前民法第三百六十五條第一項所定之六
　　　個月期間，是被上訴人子○○、癸○○、丁○○本於民法第三百五十九之規定
　　　請求減少價金百分之四十，即屬無據。
　(二)．能否依不完全給付之規定，請求損害賠償？及其損害賠償金額為何？
  (甲)債務人不為給付或不為完全之給付者，債權人得聲請法院強制執行，並得請求損
    害賠償，修正前民法第二百二十七條亦定有明文。是債務人不為完全之給付時，
    債權人得請求損害賠償。查，系爭大樓公共設施部分有如上開所述之瑕疵，各戶
    部分，則有缺少廚房設備及排油煙機出口，暨屋內有裂縫等瑕疵，依前開規定，
    被上訴人子○○、癸○○、丁○○自得向出賣人即上訴人請求損害賠償。
  (乙)被上訴人子○○、癸○○、丁○○所購買之系爭建物之瑕疵，依成大土木研究所
    所提出之鑑定報告認為，其等所有之房屋之裂縫長度修復費被上訴人子○○之部
    分需三萬六千元、被上訴人丁○○需七萬二千元、被上訴人癸○○需七萬四千四
    百元，加上前述(丙)之廚房設備及排油煙機出口部分，每戶三萬元，及公共設施
    瑕疵部分之修補費用每戶六萬餘元，本院斟酌被上訴人子○○、癸○○、丁○○
    因系爭房地瑕疵需補正之金額，認係該補正應支出之金額，因上訴人未補正，可
    視為被上訴人子○○、癸○○、丁○○所受之損害，因上開鑑定金額均屬預估，
    故其等可請求之損害賠償本院分別酌定為被上訴人子○○部分為十三萬元、被上
    訴人癸○○、丁○○部分均為十七萬元。是被上訴人子○○、癸○○、丁○○主
    張上訴人應賠償其等十三萬元、十七萬元、十七萬元部分，應為可採，其等逾此
    數額之請求，為無理由。
十、綜上所述，被上訴人辰○○、戊○○、壬○○、甲○○、丙○○、己○○、丑○
    ○○、庚○○本於民法第九十二條撤銷締約之意思表示、民法第三百五十九之規
    定及不完全給付規定解除系爭房地預定買賣契約，於法無據，不予准許。被上訴
    人辛○○、卯○○、寅○○、午○○、巳○○、未○○本於民法第三百五十九條
    之規定請求減少百分之四十價金，及依民法不完全給付之規定請求上訴人賠償價
    金百分之四十之損害，亦屬無據，應予駁回。被上訴人子○○、癸○○、丁○○
    本於民法不完全給付之規定請求上訴人給付被上訴人子○○十三萬元及自八十七
    年十二月十日起至清償日止按年息百分之五計算之利息；各給付被上訴人癸○○
    、丁○○十七萬元及均自八十八年三月十二日起至清償日止按年息百分之五計算
    之利息，為有理由，應予准許，超過部分，為無理由，應予駁回。原審就超過上
    開應准許部分，為上訴人敗訴之判決，並為假執行之宣告，自有未洽。上訴意旨
    就此部分指摘原判決不當，求予廢棄改判，為有理由，爰由本院予以廢棄，改判
    如主文第二項所示。至於上開應准許部分，原審判命上訴人給付，並為假執行之
    宣告，核無違誤，上訴意旨，就此部分，仍執陳詞，指摘原判決不當，求予廢棄
    ，為無理由，應駁回其上訴。
十一、據上論結，本件上訴為一部有理由，一部無理由，依民事訴訟法第四百五十條
      、第四百四十九條第一項、第七十九條、第八十五條第一項前段，判決如主文
      。
中　　　華　　　民　　　國　　九十三　　年　　　一　　　月　　十四　　　日
                                                民事第三庭
~B1審判長法　官　張國彬
~B2      法　官　徐文祥
~B3      法　官　鄭月霞
正本係照原本作成。
上訴人不得上訴。
被上訴人如對本判決上訴，須於判決送達後二十日內向本院提出上訴狀，其未表明上
訴理由者，應於上訴後二十日內向本院提出上訴理由書（均須按他造當事人之人數附
繕本）。上訴時應提出委任律師或具有律師資格之人之委任狀，並依附註條文規定辦
理。
中　　　華　　　民　　　國　　九十三　　年　　　一　　　月　　十四　　　日
~B1法院書記官　魏文常
附註：民事訴訟法第四百六十六條之一：對於第二審判決上訴，上訴人應委任律師為
訴訟代理人，但上訴人或其法定代理人具有律師資格者，不在此限。
上訴人之配偶、三親等內之血親、二親等內之姻親，或上訴人為法人、中央或地方機
關時，其所屬專任人員具有律師資格並經法院認適當者，亦得為第三審訴訟代理人。
第一項但書及第二項情形，應於提起上訴或委任時釋明之。
附表（八十九年度重上字第一一二號）
┌─┬───┬──┬────┬────┬─────┬─────┬─────┐
│編│被上訴│買賣│約定價金│已付價金│原審判決  │原審判決  │ 原審判決 │
│號│人姓名│系爭│        │        │上訴人應  │確認債權  │ 利息起算 │
│  │      │建物│        │        │返還價金  │不存在之  │ 日       │
│  │      │之編│        │        │之金額    │金額      │          │
│  │      │號  │        │        │          │          │          │
├─┼───┼──┼────┼────┼─────┼─────┼─────┤
│１│丙○○│2B2 │0000000 │0000000 │0000000   │          │ 87.10.15 │
├─┼───┼──┼────┼────┼─────┼─────┼─────┤
│２│辰○○│3B4 │0000000 │0000000 │0000000   │          │ 87.10.15 │
├─┼───┼──┼────┼────┼─────┼─────┼─────┤
│３│戊○○│5B3 │0000000 │0000000 │0000000   │          │ 87.10.15 │
├─┼───┼──┼────┼────┼─────┼─────┼─────┤
│４│己○○│6B4 │0000000 │0000000 │0000000   │          │ 87.10.15 │
│  │(即高 │    │        │        │          │          │          │
│  │志光) │    │        │        │          │          │          │
├─┼───┼──┼────┼────┼─────┼─────┼─────┤
│５│黃余明│SA5 │0000000 │0000000 │0000000   │          │ 87.10.15 │
│  │月    │    │        │        │          │          │          │
├─┼───┼──┼────┼────┼─────┼─────┼─────┤
│６│壬○○│3A3 │0000000 │0000000 │0000000   │          │ 87.10.15 │
├─┼───┼──┼────┼────┼─────┼─────┼─────┤
│７│伊承佑│4A3 │0000000 │0000000 │0000000   │          │ 87.10.15 │
├─┼───┼──┼────┼────┼─────┼─────┼─────┤
│８│庚○○│6A3 │0000000 │0000000 │0000000   │          │ 87.10.15 │
├─┼───┼──┼────┼────┼─────┼─────┼─────┤
│９│辛○○│7B2 │0000000 │0000000 │470800    │          │ 87.12.10 │
├─┼───┼──┼────┼────┼─────┼─────┼─────┤
│１０│子○○│5A1 │0000000 │0000000 │0000000   │          │ 87.12.10 │
├─┼───┼──┼────┼────┼─────┼─────┼─────┤
││癸○○│6A8 │0000000 │0000000 │0000000   │          │ 88.3.12  │
├─┼───┼──┼────┼────┼─────┼─────┼─────┤
││丁○○│5A8 │0000000 │0000000 │982200    │          │ 88.3.12  │
├─┼───┼──┼────┼────┼─────┼─────┼─────┤
││卯○○│2B3 │0000000 │0000000 │          │ 832800   │          │
├─┼───┼──┼────┼────┼─────┼─────┼─────┤
││寅○○│4B3 │0000000 │0000000 │　　　　　│ 784200　 │　　　　　│
├─┼───┼──┼────┼────┼─────┼─────┼─────┤
││午○○│4B4 │0000000 │0000000 │          │ 849200   │          │
├─┼───┼──┼────┼────┼─────┼─────┼─────┤
││巳○○│5A3 │0000000 │0000000 │          │ 984000   │          │
│  │(即李 │    │        │        │          │          │          │
│  │巳○○│    │        │        │          │          │          │
│  │)     │    │        │        │          │          │          │
├─┼───┼──┼────┼────┼─────┼─────┼─────┤
││未○○│5A4 │0000000 │0000000 │          │ 0000000  │          │
└─┴───┴──┴────┴────┴─────┴─────┴─────┘
